行　政　法　院　判　決　　　　　　　　　　　　　八十八年度判字第三七一三號
　　原　　　告　總發企業股份有限公司
　　　　　　　　　　　　　　　.
　　代　表　人　甲○○
　　訴訟代理人　乙○○
　　被　　　告　雲林縣稅捐稽徵處
右當事人間因營業稅事件，原告不服財政部中華民國八十七年九月十四日台財訴字第
000000000號再訴願決定，提起行政訴訟。本院判決如左︰
　　主  文
原告之訴駁回。
　　事  實
緣原告為兼營農、漁、牧產品買賣、興建國民住宅及商業大樓出租出售等之營業人，
於民國（下同）八十五年一月間進口應稅貨物，金額計新臺幣（下同）四九八、二八
八元，該貨物進口時並未由海關代繳營業稅，原告亦未依海關核發進口報單所載放行
日期即八十五年一月三日所屬月份申報銷售額，繳納營業稅。案經被告查獲，於八十
五年六月廿九日以八五雲稅工字第一一七四三二號發函調查，原告於八十五年七月五
日申請補報並補繳所漏稅款二四、八四三元；被告乃依營業稅法第五十一條第七款規
定，按所漏稅額二四、八四三元裁處三倍罰鍰即七四、五○○元（計至百元為止），
原告不服，申請復查，被告於八十五年十月二十一日以八五雲稅法字第○二八二四二
號復查決定書駁回原告之申請，原告繼而循序提起訴願、再訴願，亦遭駁回，遂向本
院提起本訴。茲摘兩造訴辯意旨如次：
原告起訴意旨略謂︰本件被告在原告申請補稅時，即開具繳稅單據「營業稅自動補報
補繳稅額繳款書」，當時裁定本件補稅係屬自動補稅，同時該「繳款書」的說明更詳
細的書有「一本繳款書係供納稅義務人依稅捐稽徵法第四十八條之一規定自動補報，
補繳營業稅時適用，二自動︰︰︰」，原告（納稅義務人）接獲稅單時，堅信並無漏
稅故意：亦無逃漏稅之事實。惟被告於原告繳完二四、八四三元營業稅二週後，再開
具三倍稅金的罰鍰要原告繳納。原告稅捐機關朝令夕改，玩弄法令，欺惘人民。尤有
進者，二萬餘元稅金自動完納後，尚勞師動眾，採用竣法、苛責百姓，再加三倍罰鍰
。區區小數，何用大斧，俗曰：人無信不立，政府無信如何令人信服？原告於八十五
年一、二月份之營業額高達五仟伍佰餘萬元，如按營業稅率百分之五換算銷項稅額，
高達貳佰柒拾伍餘萬元，而同期間進口同為免稅之農產品四九八、二八八元，按營業
稅額百分之五計算折合進項稅額為貳萬肆仟玖佰餘元，占銷項稅額之十分之九，未達
百分之一，金額微小，竟大張旗鼓，處以三倍的罰鍰，應有未妥。財政部八十六年八
月十六日台財稅第八六一九一二二八○號函發布修正「稅務違章案件裁罰金額或倍數
參考表」營業稅法第五十一條及第五十二條部分。該處罰參考表營業稅稅目項下已增
列「兼營營業人未依規定計算調整之參考資料」－稅目「營業稅」、稅法條文「五虛
報進項稅額者」、違章情形「(四)兼營業人未依兼營營業人營業稅額計算辦法規定計算
調整應納稅額者」、裁罰金額或倍數「按所漏稅額處一倍罰鍰」。按本件訴訟案，係
屬兼營營業稅法第八條免稅貨物或勞務者，其進口貨物進項稅額應於申報時依一定的
公式計算不可抵扣比例，被告稽徵機關為處分時，並無兼營營業人未依規定計算調整
應納稅額之處罰參考資料，被告乃依同參考表「七其他有漏稅事實者，二進口貨物逃
漏營業稅者」處三倍之罰鍰。退一步言之，依處罰從新從輕之原則，若為處分，應依
財政部新頒規定改處一倍之罰鍰，較為適法。綜上結論，原處分，訴願決定及再訴願
決定均認定原告有逃漏稅行為，處以三倍罰鍰之極刑，應有不妥等語。求為判決，將
再訴願決定、訴願決定及原處分均撤銷等語。
被告答辯意旨略謂︰原告於八十七年十月九日接獲財政部八十七年九月十四日台財訴
第000000000號再訴願決定書，大院係於八十七年十二月九日函送原告行政
訴訟起訴狀副本囑知被告檢卷答辯，係於法定期間內提起行政訴訟，程序相符。按「
在中華民國境內銷售貨物或勞務及進口貨物均應依本法規定課徵營業稅」、「營業人
不論有無銷售額應以每二月為一期，於次期開始十五日內，填具規定格式之申報書檢
附退抵稅款及其他有關文件向主管稽徵機關申報銷售額、應納或溢付營業稅額，其有
應納營業稅額者，應先向公庫繳納後檢同繳納收據一併申報。」及「納稅義務人，有
左列情形之一者，除追繳稅款外，按所漏稅額處一倍至十倍罰鍰，並得停止其營業：
一︰︰︰七其他有漏稅事實者。」分別於營業稅法第一條、第三十五條及第五十一條
第七款定有明文。次按「兼營營業人進口供營業用之貨物，除乘人小汽車外，應依左
列公式計算，其應納營業稅額併同當期營業稅額申報繳納。應納稅額＝（關稅完稅價
格十進口稅捐十商港建設費十貨物稅）×徵收率×當期不得扣抵比例。」復於兼營營
業人營業稅額計算辦法第五條定有明文。原告於八十五年一月間進口應稅貨物，未依
規定於申報銷售額時申報繳稅，案經被告查獲並經審理違章成立，有營業人申報進口
不符資料明細表、營業人進銷憑證申報異常查核清冊、進口報單、銷售額與稅額申報
書等相關資料附卷可稽。原告雖曾於八十五年七月五日向被告申請補報前述進口貨物
並繳稅營業稅，然因屬被告查獲在先，原告補報補繳在後之案件。故於八十五年七月
十二日以八五雲稅工字第○二○一三○號函詳知原告「申請補報准予備查，唯該筆進
口貨物業經被告查獲漏報在案，其違章部分仍依相關法令辦理」在案。被告依首揭法
條規定，裁處罰鍰並非無據，亦無違誤。原告雖主張「本件雲林縣稅捐稽徵處在原告
申請補稅時，即開具繳稅單據『營業稅自動補報補繳稅額繳款書』，當時裁定本件補
稅自動補稅」，並提出「該繳款書的說明一本繳款書係供納稅義務人依稅捐稽徵法第
四十八之一規定自動補報，補繳營業稅時適用」加以主張。惟：查本案為查獲後補報
補繳案件，與稅捐稽徵法第四十八條之一未經查獲前自動補報補繳免罰之案件不同。
茲原告於查獲後，在未經被告發單補徵前。願自行申請補報更正，並先行補繳稅款，
被告並無不受理之理由，但為免與自動補報補繳免予處罰之案件所繳之稅款相為混淆
，致使經收稅款公庫對補繳之稅款加徵利息；或誤為滯納案件加徵滯納金。乃由被告
承辦人員於該繳款書上加蓋「本繳款書不加計滯納金及利息」，用與自動補報補繳免
予處罰之案件之補繳稅款有所區別。隨後被告於八十五年七月十二日八五雲稅工字第
○二○一三○號函復原告，除告知補報准予備查外，並詳述「其違章部分仍依相關法
令辦理」，事實至明，並無免予處罰之意思表示。原告之誤解，再訴願決定書亦以「
：：：以致原告收受該繳款書時產生誤解。原告主張其於八十五年七月五日自動補報
補繳時亦獲被告准加蓋『本繳款書不加計滯納金及利息』於繳款書上，理應免罰，於
法無據等由」駁回再訴願，此乃租稅法定主義之當然。原告復主張「依處罰從新從輕
之原則，本案應依財政部八十六年八月十六日台財稅第八六一九一二二八○號函發布
修正『稅務違章案件裁罰金額或倍數參考表』營業稅稅目項下『五虛報進項租額者(四)
兼營營業人未依兼營營業人營業稅額計算辦法規定計算調整應納稅額者』之規定，改
裁處一倍之罰鍰。」惟：查本案罰鍰之裁處既係參照財政部頒「稅務違章案件裁罰金
額或倍數參考表」之規定辦理，而該參考表又屬指導裁量之行政規則，如無合理之基
礎而作異於以前相同案件之處理時，即有因違反行政自我拘束及平等原則而被認定為
違法之可能。本案依前列事實欄所述其違章情形係屬該參考表上所列營業稅稅目下『
七其他有漏稅事實者(二)進口貨物逃漏營業稅者』非常明確，要無疑義。因此，參依該
參考表使用須知一「為使辦理裁罰機關對違章案件之裁罰金額或倍數有一客觀之標準
可資參考，爰訂定本表。」三「前項以外之應處罰鍰案件其裁罰之金額或倍數，應參
照本表辦理。」之提示，並參酌相關文獻（城仲模主編行政法之一般法律原則第二四
七至二六五頁）之見解，原處分與復查決定應受適法、適當之評斷。且「兼營營業人
未依規定計算調整應納稅額」係指兼營營業人於報繳當年度最後一期營業稅時，應按
當年度不得扣抵比例調整稅額後，併同最後一期營業稅額辦理申報繳納而言，為每年
度常態性之應納稅額調整，在參考表上係列於「虛額進項稅額」項下，與本案為「漏
報進口貨物之營業稅」列於「其他有漏稅事實者」項下不同，原告之主張不足為採等
語，求為判決駁回原告之訴。
　　理  由
按「在中華民國境內銷售貨物或勞務及進口貨物均應依本法規定課徵營業稅」、「營
業人不論有無銷售額應以每二月為一期，於次期開始十五日內，填具規定格式之申報
書檢附退抵稅款及其他有關文件向主管稽徵機闋申報銷售額、應納或溢付營業稅額，
其有應納營業稅額者，應先向公庫繳納後檢同繳納收據一併申報。」及「納稅義務人
，有左列情形之一者，除追繳稅款外，按所漏稅額處一倍至十倍罰鍰，並得停止其營
業：一︰︰︰七其他有漏稅事實者。」分別於營業稅法第一條、第三十五條及第五十
一條第七款定有明文。次按「兼營營業人進口供營業用之貨物，除乘人小汽車外，應
依左列公式計算，其應納營業稅額併同當期營業稅額申報繳納。應納稅額＝（關稅完
稅價格十進口稅捐十商港建設費十貨物稅）×徵收率×當期不得扣抵比例。」復於兼
營營業人營業稅額計算辦法第五條定有明文。本件原告為兼營農、漁、牧產品買賣、
興建國民住宅及商業大樓出租出售等之營業人，於八十五年一月間進口應稅貨物，金
額計四九八、二八八元，該貨物進口時並未由海關代繳營業稅，原告亦未依海關核發
進口報單所載放行日期即八十五年一月三日所屬月份申報銷售額，繳納營業稅，案經
被告查獲原告漏繳營業稅款二四、八四三元等情，有雲林縣政府營利事業統一發證設
立（變更）登記申請書、營業人申報進口不符資料明細表、營業人進銷憑證申報異常
查核清冊、進口報單、銷售額與稅額申報書等相關資料附原處分卷可稽，且原告於八
十五年七月五日申請補報並補繳所漏稅款二四、八四三元在案，亦有原告八十五年七
月五日申請函、被告八十五年七月十二日八五雲稅工字第○二○一三○號函及營業稅
自動補報補繳稅額繳款書影本附原處分卷可考，原告違章事實明確，揆之首揭說明，
原處分並無違誤，一再訴願決定遞予維持，均無不合。原告雖訴稱：被告接受其自動
補稅，且其無漏稅之故意，無逃漏稅之事實，被告實無為此區區二四、八四三元營業
稅，處以三倍的罰鍰；縱使為裁罰，因本案係屬兼營營業稅法第八條免稅貨物或勞務
者，其進口貨物進項稅額應於申報時依一定的公式計算不可抵扣比例，被告稽徵機關
為處分時，並無兼營營業人未依規定計算調整應納稅額之處罰參考資料，被告依財政
部八十六年八月十六日台財稅第八六一九一二二八○號函發布修正「稅務違章案件裁
罰金額或倍數參考表「七其他有漏稅事實者，二進口貨物逃漏營業稅者」處三倍之罰
鍰，為不適當，應依處罰從新從輕之原則，應以該表營業稅稅目項「兼營營業人未依
規定計算調整之參考資料」－稅目「營業稅」、稅法條文「五虛報進項稅額者」、違
章情形「(四)兼營業人未依兼營營業人營業稅額計算辦法規定計算調整應納稅額者」、
裁罰金額或倍數「按所漏稅額處一倍罰鍰」處罰云云。惟據被告辯稱，本案為查獲原
告違章後補報補繳案件，與稅捐稽徵法第四十八條之一未經查獲前自動補報補繳免罰
之案件不同，原告於查獲後，在未經被告發單補徵前，願自行申請補報更正，並先行
補繳稅款，被告並無不受理之理由，但為免與自動補報補繳免予處罰之案件所繳之稅
款相為混淆，致使經收稅款公庫對補繳之稅款加徵利息，或誤為滯納案件加徵滯納金
，乃由被告承辦人員於該繳款書上加蓋「本繳款書不加計滯納金及利息」，用與自動
補報補繳免予處罰之案件之補繳稅款有所區別，隨後被告於八十五年七月十二日八五
雲稅工字第○二○一三○號函復原告，除告知補報准予備查外，並詳述「其違章部分
仍依相關法令辦理」，並無免予處罰之意思表示等語。經核前揭等證卷，被告所辯與
事實相符，為可採信。是原告係先被查獲漏稅後補稅之事實，相當明確，至於被告在
被查獲後繳稅時，被告開具繳稅單據為「營業稅自動補報補繳稅額繳款書」供原告繳
稅，是否適當，並不能使已發生之事實有所改變，故原告所執其申請補稅，被告開具
繳稅單據為「營業稅自動補報補繳稅額繳款書」，即是自動補稅的說法，顯然僅是事
後卸責之飾詞，委無可取。再原告所主張「依處罰從新從輕之原則，本案應依財政部
八十六年八月十六日台財稅第八六一九一二二八○號函發布修正『稅務違章案件裁罰
金額或倍數參考表』營業稅稅目項下『五虛報進項租額者(四)兼營營業人未依兼營營業
人營業稅額計算辦法規定計算調整應納稅額者』之規定，改裁處一倍之罰鍰。」部分
查本案係進口貨物漏報營業稅，被告依上開「稅務違章案件裁罰金額或倍數參考表」
『七其他有漏稅事實者(二)進口貨物逃漏營業稅者』處以三倍之罰鍰，即無不當，至於
「兼營營業人未依規定計算調整應納稅額」係指兼營營業人於報繳當年度最後一期營
業稅時，應按當年度不得扣抵比例調整稅額後，併同最後一期營業稅額辦理申報繳納
而言，為每年度常態性之應納稅額調整，在參考表上係列於「虛額進項稅額」項下，
與本案為「漏報進口貨物之營業稅」列於「其他有漏稅事實者」項下不同，則原告主
張應以所漏稅額一倍處罰云云，尚不足採。又被告所依據之處罰，係稅務違章案件裁
罰金額或倍數參考表內違章情形不同處罰標準不同而已，並非適用法律有所變更，即
無從新從輕原則之適用，原告主張本案有從新從輕原則之適用，亦無可採。又違章之
處罰，並不計較其漏稅金額之大小，原告主張其所漏之稅額微小，不足為被告處罰云
云，難以認同。綜上所述，原處分於法並無不合，訴願決定及再訴願決定遞予維持，
亦無違誤，原告起訴意旨並無理由，應予駁回。
據上論結，本件原告之訴為無理由，爰依行政訴訟法第二十六條後段，判決如主文。
中    華    民    國     八十八      年      十      月     二十一      日
                    行 政 法 院 第 二 庭
                                審 判 長 評  事      陳  石  獅
                                         評  事      彭  鳳  至
                                         評  事      黃  合  文
                                         評  事      林  茂  權
                                         評  事      王  立  杰
右  正  本  證  明  與  原  本  無  異
                                         法院書記官  王  福  瀛
中    華    民    國     八十八      年      十      月     二十一      日
